臺灣臺南地方法院刑事判決　　　　　　　 94年度訴字第169號
公　訴　人　臺灣臺南地方法院檢察署檢察官
被　　　告　戊○○○○原料儀器有限公司
代　表　人
兼　被　告　丙○○　男　65歲.
被　　　告　甲○○
被　　　告　丁○○○實業有限公司
代　表　人
兼　被　告　乙○○　男　46歲.
上列被告因違反政府採購法案件，經檢察官提起公訴（93年度偵
字第12206號、94年度偵字第1246號），本院判決如下：
    主  文
丙○○、甲○○共同意圖影響採購結果，而借用他人名義及證件
投標，丙○○處有期徒刑陸月，甲○○處有期徒刑伍月，如易科
罰金，均以參佰元折算壹日。均緩刑參年。
乙○○容許他人借用本人名義及證件參加投標，處有期徒刑伍月
，如易科罰金，以參佰元折算壹日。緩刑參年。
戊○○○○原料儀器有限公司其代表人因執行業務意圖影響採購
結果，而借用他人名義及證件投標，科罰金新臺幣陸萬元。
丁○○○實業有限公司其代表人因執行業務容許他人借用本人名
義及證件參加投標，科罰金新臺幣肆萬元。
    事  實
一、丙○○係戊○○○○原料儀器有限公司（下稱新芳良公司）
 　 之負責人；甲○○係丙○○之同居人，平日輔助丙○○負責
 　 處理新芳良公司對外投標業務；乙○○係丁○○○實業有限
 　 公司（下稱華堂公司）之負責人，華堂公司係光學儀器進口
    商，主要經營望遠鏡、顯微鏡等光學儀器進口買賣，新芳良
    公司則為與華堂公司有生意往來之承銷商。丙○○、甲○○
    因知悉臺南市政府於民國九十二年十二月二日，公告辦理「
    億載國民小學自然教室設備」採購招標案（案號：0000000
    ，預算金額為四十五萬六千二百三十一元），竟共同基於意
    圖影響採購結果之犯意聯絡，在甲○○的安排下，向華堂公
    司負責人乙○○借用華堂公司名義及證件投標，獲得乙○○
    之容許新芳良公司以華堂公司之名義及證件投標。新芳良公
    司負責人丙○○另持實際由新芳良公司掌控之「國際化學原
    料儀器行」（下稱國際儀器行，並無員工及實際營業，掛名
    之負責人李佳芳係甲○○之姊姊）牌照證件，以之充作競爭
    廠商之一，並一併由新芳良公司提供前述三家廠商投標所需
    之押標金新臺幣（下同）二萬二千元之支票各一張，以「新
    芳良公司」、「國際儀器行」及「華堂公司」三家廠商出具
    名義，作成競標之外觀，實際上則由新芳良公司一家廠商競
    標承作，除新芳良公司之投標文件由該公司另派人送至台南
    市政府投標室外，華堂公司及國際儀器行之投標文件則由甲○○於九十二年十二月九日交給不知情之新芳良公司業務員
    陳全凱送至台南市政府投標室，並於新芳良公司以三十五萬
    二千五百元得標後，由甲○○將華堂公司及國際儀器行之公
    司章及負責人私章交給陳全凱，指示陳全凱持往台南市政府
    採購中心領回華堂公司及國際儀器行參與投標之押標金支票
    各一張，陳全凱於領回上開押標金支票後即依甲○○之指示
    交給新芳良公司之會計陳冠因入帳。
二、案經法務部調查局臺南市調查站移送臺灣臺南地方法院檢察
    署檢察官偵查起訴。
    理  由
一、訊據被告丙○○、甲○○及乙○○對於上開犯行均坦承不諱
    ，核與證人陳全凱於台南市調查站及檢察官偵查中所證述之
    情節相符，並有採購開標結果（押標金清單）、國際儀器與
    華堂公司退還押標金申請單、開（決）標紀錄、標單封、標
    單、證件封、外標封、切結書、投標相關文件、押標金支票
    申購及提示資料、國際儀器掛名負責人李佳芳戶籍資料及喪
    失國籍資料等影本及國際儀器行與新芳良公司之現場勘驗照
    片四張（國際儀器行無營業情形且其招牌所示之電話000000
    0，係新芳良公司之電話）在卷足憑。事證明確，被告等之
    上開犯行，均堪認定。
二、核被告丙○○、甲○○所為，均係違犯政府採購法第八十七
    條第五項前段之借用他人名義及證件投標罪；被告乙○○所
    為，係違犯政府採購法第八十七第五項後段之容許他人借用
    本人名義及證件參加投標罪。被告丙○○與甲○○二人間，
    有犯意聯絡與行為分擔，均為共同正犯。被告丙○○係被告
    新芳良公司之代表人，被告乙○○係被告華堂公司之代表人
    ，被告丙○○、乙○○因執行業務犯有上開之罪，依政府採
    購法第九十二條規定，對於被告新芳良公司及被告華堂公司
    ，亦應科以政府採購法第八十七第五項規定之罰金。審酌被
    告丙○○、甲○○、乙○○之品行、智識程度、生活狀況、
    犯罪之動機、目的、手段、所生之危害、犯罪後坦承犯行及
    「億載國民小學自然教室設備」採購於公告招標時即已明確
    對外公告預算金額為四十五萬六千二百三十一元，僅有新芳
    良公司、華堂公司及國際儀器行等三家參與投標，其他公司
    、行號則駐足不前，且由新芳良公司以三十五萬二千五百元
    得標，有採購開標結果（押標金清單）一紙附卷可稽，足見
    無不當之厚利可賺等一切情狀，爰分別量處如主文所示之刑
    ，並諭知易科罰金之折算標準，以示懲儆。又被告丙○○於
    六十四年間，曾犯偽造文書罪，經法院判處有期徒刑一月（
    原判二月，經減刑為一月）確定，並於六十四年十二月三十
    一日執行完畢，其於執行完畢後五年以內未曾受有期徒刑以
    刑之宣告，被告甲○○、乙○○前均未曾受有期徒刑以上刑
    之宣告，有臺灣臺南地方法院檢察署刑案資料查註紀錄表及
    臺灣高等法院被告前案紀錄表在卷可憑，其等經此教訓後，
    應知所警惕，信無再犯之虞，本院因認所宣告之刑以暫不執
    行為適當，併均諭知緩刑三年，以勵自新。被告新芳良公司
    及被告華堂公司則依其代表人丙○○、乙○○犯罪情節之輕
    重，分別諭知科罰金新臺幣六萬元及四萬元，以示懲儆。
據上論斷，應依刑事訴訟法第二百九十九條第一項前段，政府採
購法第八十七條第五項前段及後段、第九十二條，刑法第十一條
前段、第二十八條、第四十一條第一項前段、第七十四條第一款
、第二款，判決如主文。
本案經檢察官己○○到庭執行職務
中　　華　　民　　國　九十四　　年 　六　　月　十六　 日
　　　　　　刑事第六庭審判長法　官  陳忠鎣
                            法　官  鍾邦久
                            法　官  林勝利
以上正本證明與原本無異。
如不服本判決，應於判決送達後十日內，向本院提出上訴狀。
  　　　　　　　　　　　　　書記官　陳怡吟
中　　華　　民　　國　九十四　　年 　六　　月　十六　 日
附錄本案論罪科刑法條：
政府採購法第八十七條
意圖使廠商不為投標、違反其本意投標，或使得標廠商放棄得標
、得標後轉包或分包，而施強暴、脅迫、藥劑或催眠術者，處一
年以上七年以下有期徒刑，得併科新臺幣三百萬元以下罰金。
犯前項之罪，因而致人於死者，處無期徒刑或七年以上有期徒刑
；致重傷者，處三年以上十年以下有期徒刑，各得併科新臺幣三
百萬元以下罰金。
以詐術或其他非法之方法，使廠商無法投標或開標發生不正確結
果者，處五年以下有期徒刑，得併科新臺幣一百萬元以下罰金。
意圖影響決標價格或獲取不當利益，而以契約、協議或其他方式
之合意，使廠商不為投標或不為價格之競爭者，處六月以上五年
以下有期徒刑，得併科新臺幣一百萬元以下罰金。
意圖影響採購結果或獲取不當利益，而借用他人名義或證件投標
者，處三年以下有期徒刑，得併科新臺幣一百萬元以下罰金。容
許他人借用本人名義或證件參加投標者，亦同。
第一項、第三項及第四項之未遂犯罰之。
政府採購法第九十二條
廠商之代表人、代理人、受雇人或其他從業人員，因執行業務犯
本法之罪者，除依該條規定處罰其行為人外，對該廠商亦科以該
條之罰金。
